【裁判字號】    98,易,170
【裁判日期】    980305
【裁判案由】    違反毒品危害防制條例
【裁判全文】
臺灣彰化地方法院刑事判決               98年度易字第170號
公  訴  人  臺灣彰化地方法院檢察署檢察官
被      告  甲○○
上列被告因違反毒品危害防制條例案件，經檢察官提起公訴（98
年度毒偵字第73號），本院改依簡式審判程序判決如下：
    主  文
甲○○施用第二級毒品，累犯，處有期徒刑伍月。
    事  實
一、甲○○前因施用第一級毒品案件，經臺灣板橋地方法院以92
    年度毒聲字第3644號裁定移送觀察、勒戒後，認無繼續施用
    毒品傾向，於92年12月15日執行完畢釋放，並由臺灣板橋地
    方法院檢察署以92年度毒偵字第3842號為不起訴處分確定。
    復於前開觀察勒戒執行完畢5 年內之94年間，又因連續施用
    第一級毒品案件，經臺灣板橋地方法院以94年度訴字第1304
    號判處有期徒刑8 月確定。另因搶奪案件，經臺灣板橋地方
    法院以93年度訴字第7 號判處有期徒刑9 月確定；又因違反
    毒品危害防制條例案件，經臺灣板橋地方法院以94年度訴字
    第1304號判處有期徒刑8 月確定，另因竊盜案件，分別經臺
    灣桃園地方法院以94年度桃簡字第1518號判處有期徒刑3 月
    確定及臺灣板橋地方法院以94年度簡字第45 74 號判處有期
    徒刑3 月確定，上開3 案之罪，經定應執行有期徒刑1 年確
    定，與前揭搶奪案件接續執行，於民國（下同）96年4 月27
    日假釋出獄付保護管束，迄96年7 月7 日縮刑期滿未經撤銷
    假釋，而視為業已執行完畢。詎其猶不知悔改，復基於施用
    第2 級毒品甲基安非他命之犯意，於97年11月23日某時，在
    彰化縣二林鎮香田里不詳處所之產業道路旁，以將第二級毒
    品甲基安非他命置於玻璃管內，再以火燒烤吸食所產生煙霧
    之方式，非法施用第二級毒品甲基安非他命1 次。嗣於97
    年11月27日18時許，為警在彰化縣二林鎮○○路○ 段917 號
    前查獲，始知悉上情。
二、案經彰化縣警察局芳苑分局報請臺灣彰化地方法院檢察署檢
    察官偵查起訴。
    理  由
一、按除被告所犯為死刑、無期徒刑、最輕本刑為3 年以上有期
    徒刑之罪或高等法院管轄第1 審案件者外，於刑事訴訟法第
    273 條第1 項程序進行中，被告先就被訴事實為有罪之陳述
    時，審判長得告知被告簡式審判程序之旨，並聽取當事人、
    代理人、辯護人及輔佐人之意見後，裁定進行簡式審判程序
    ；除簡式審判程序及簡易程序案件外，第1 審應行合議審判
    ，刑事訴訟法第273 條之1 第1 項、第284 條之1 分別定有
    明文。本件被告甲○○所犯係死刑、無期徒刑、最輕本刑為
    3 年以上有期徒刑或高等法院管轄第1 審案件以外之罪，並
    於本院行準備程序時就被訴事實為有罪之陳述，本院依前揭
    規定，裁定改行簡式審判程序，先予敘明。
二、上揭事實，業據被告甲○○於警詢及本院行準備程序與審理
    時均坦承不諱，且其於97年11月27日為警查獲時所採取之尿
    液，經送鑑驗結果，確呈甲基安非他命陽性反應，此有彰化
    縣警察局芳苑分局委託檢驗尿液代號與真實姓名對照認證表
    及詮昕科技股份有限公司97年12月11日所出具之濫用藥物尿
    液檢驗報告各1 紙附卷可稽，應認被告之自白確與事實相符
    ，洵堪採信。
三、次按施用第一、二級毒品為犯罪行為，毒品危害防制條例第
    10條定有處罰明文。故施用第一、二級毒品者，依前揭規定
    本應科以刑罰。惟基於刑事政策，對合於一定條件之施用者
    ，則依同條例第20條、第23條之規定，施以觀察、勒戒及強
    制戒治之保安處分。又毒品危害防制條例於92年7月9日修正
    公布，自93年1月9日施行，其中第20條、第23條將施用毒品
    之刑事處遇程序，區分為「初犯」及「5年內再犯」、「5年
    後再犯」。依其立法理由之說明：「初犯」，經觀察、勒戒
    或強制戒治後，應為不起訴處分或不付審理之裁定；經觀察
    、勒戒或強制戒治執行完畢釋放後，「5年內再犯」者，因
    其再犯率甚高，原實施之觀察、勒戒及強制戒治既已無法收
    其實效，爰依法追訴或裁定交付審理。至於經觀察、勒戒或
    強制戒治執行完畢釋放後，「5年後再犯」者，前所實施之
    觀察、勒戒或強制戒治已足以遮斷其施用毒品之毒癮，為期
    自新及協助其斷除毒癮，仍適用「初犯」規定，先經觀察、
    勒戒或強制戒治之程序。從而依修正後之規定，僅限於「初
    犯」及「5 年後再犯」2 種情形，始應先經觀察、勒戒或強
    制戒治程序。倘被告於5 年內已再犯，經依法追訴處罰，縱
    其第3 次（或第3 次以上）再度施用毒品之時間，在初犯經
    觀察、勒戒或強制戒治執行完畢釋放5 年以後，已不合於「
    5 年後再犯」之規定，且因已於「5 年內再犯」，顯見其再
    犯率甚高，原實施觀察、勒戒或強制戒治，已無法收其實效
    ，即應依該條例第10條處罰（最高法院95年度第7 次刑事庭
    會議及97年度第5 次刑事庭會議決議參照）。查本件被告前
    因施用第一級毒品案件，經臺灣板橋地方法院以92年度毒聲
    字第3644號裁定移送觀察、勒戒後，認無繼續施用毒品傾向
    ，於92年12月15日執行完畢釋放，並由臺灣板橋地方法院檢
    察署以92年度毒偵字第3842號為不起訴處分確定。復於前開
    觀察勒戒執行完畢5 年內之94年間，又因連續施用第一級毒
    品案件，經臺灣板橋地方法院以94年度訴字第1304號判處有
    期徒刑8 月確定等情，有臺灣高等法院被告前案紀錄表及臺
    灣彰化地方法院檢察署刑案資料查註紀錄表各1 份在卷足憑
    ，而被告本件施用第一、二級毒品之犯行，雖係在前次強制
    戒治執行完畢5 年後所犯，惟被告於上開強制戒治執行完畢
    5 年內，曾因施用毒品案件經法院宣示判決並確定，已詳述
    如前，則揆諸前揭決議意旨，均毋須再重新施予觀察、勒戒
    或強制戒治之處遇程序，逕以訴追處罰，應予依法論科。
四、核被告所為，係犯毒品危害防制條例第10條第2 項之施用第
    二級毒品罪。被告為施用毒品而持有第二級毒品，其持有之
    低度行為應為施用之高度行為所吸收，不另論罪。再查被告
    有上開犯罪事實欄所載之前科紀錄，而於於96年7 月7 日執
    行完畢等情，有臺灣彰化地方法院檢察署刑案資料查註紀錄
    表及臺灣高等法院被告前案紀錄表各1 份附卷可稽，被告於
    受有期徒刑之執行完畢後，5 年內故意再犯有期徒刑以上之
    罪，為累犯，應依刑法第47條第1 項之規定，加重其刑。再
    按刑法第62條所謂「發覺」，固非以有偵查犯罪職權之機關
    或人員確知其人犯罪無誤為必要，而於對其發生嫌疑時，即
    得謂為已發覺；但此項對犯人之嫌疑，仍須有確切之根據得
    為合理之可疑者，始足當之，若單純主觀上之懷疑，要不得
    謂已發生嫌疑（最高法院72年度臺上字第641 號判例意旨參
    照）。本件有關被告涉犯施用第二級毒品之犯行，係因接受
    員警盤查時坦承有吸食毒品，在有偵查犯罪職權之機關或個
    人發覺其犯罪前，自動向承辦警員自首其施用第二級毒品之
    犯行，此有警局刑事案件報告書及被告於97年11月27日之調
    查筆錄各1 份附卷可憑，足認被告確係在警員未發現有確切
    之根據得為合理之懷疑前，即主動供述其施用第二級毒品，
    自係屬符合自首之要件無誤，爰依刑法第62條予以減輕其刑
    ，並依法先加後減之。爰審酌被告前曾有施用毒品罪行，經
    送觀察、勒戒後，猶不知悔改，再施用毒品不輟，不僅戕害
    自身健康，更辜負國家將之視為病人，並施以長時間之戒治
    處遇之苦心，惟其對他人權益之侵害仍屬有限，於警詢及本
    院行準備程序與審理時均已坦承犯行，暨其犯罪動機、目的
    、手段、施用次數及其智識程度、生活狀況等一切情狀，量
    處如主文所示之刑。
據上論斷，應依刑事訴訟法第 273 條之1 第1 項、第299 條第1
項前段，毒品危害防制條例第10條第2 項，刑法第11條前段、第
47條第1 項、第62條前段，判決如主文。
本案經檢察官王元郁到庭執行職務。
中    華    民    國    98    年    3     月    5    日
                  刑事第九庭          法  官  蕭文學
以上正本證明與原本無異。
如不服本判決應於收受判決後10日內向本院提出上訴書狀，並應
敘述具體理由；其未敘述上訴理由者，應於上訴期間屆滿後20日
內向本院補提理由書（均須按他造當事人之人數附繕本）「切勿
逕送上級法院」。
中    華    民    國    98    年    3     月    5    日
                                      書記官  莊何江
附錄本案論罪科刑法條全文：
毒品危害防制條例第10條
施用第一級毒品者，處六月以上五年以下有期徒刑。
施用第二級毒品者，處三年以下有期徒刑。


司法院資訊處製作；財團法人民間司法改革基金會備份。
